【裁判字號】    89,上易,3725
【裁判日期】    900103
【裁判案由】    詐欺
【裁判全文】
臺灣高等法院刑事判決                          八十九年度上易字第三七二五號
    上  訴  人  臺灣臺北地方法院檢察署檢察官
    被      告  乙○○
右上訴人因被告詐欺案件，不服臺灣台北地方法院八十九年度易字第一一七三號，中
華民國八十九年八月二十二日第一審判決（起訴案號：臺灣台北地方法院檢察署八十
九年度偵字第三四三八號）提起上訴及移送併辦（併辦案號：台灣台北地方法院檢察
署八十九年度偵字第一一八三一號），本院判決如左：
    主  文
原判決撤銷。
乙○○連續意圖為自己不法之所有，以詐術使人將第三人之物交付，處有期徒刑伍月
。
    事  實
一、乙○○曾於民國七十九年間因台灣台北地方法院檢察署七十九年度偵字第一一五
    一二、一二三八五、一二七八二、一三七五六號四件詐欺案件，於七十九年九月
    十四日經台灣台北地方法院判處有期徒刑一年後，復於八十二年十月間再因詐欺
    案件，分別同院判處罰金六千元；另又曾因於八十二年十月一日至三溫暖內消費
無力清償、八十五年九月乘坐計程車不付車資等情，經警移送偵辦，後因無法證
    明詐欺犯意、清償欠款，而分別獲台灣板橋地方法院檢察署八十五年度偵字第一
    三三○八、台灣士林地方法院檢察署八九七四號不起訴處分。又於八十五年間因
    侵占案件，經本院判處拘役三十日，於八十六年八月十六日執行完畢。猶不知悛
    悔，明知本身經濟狀況不佳，已無支付能力，竟食髓知味，意圖為自己不法之所
    有，並基於概括犯意，先於八十九年二月三日上午五時許，在台北市○○路三一
    號九樓甲○○經營之全球酒吧，經甲○○說明僅能付現或刷卡而不得賒欠後，撥
    打電話請求友人共同前往消費並付款遭拒後，仍入內消費，點用餐食酒飲、召女
    陪侍作樂，使甲○○陷於錯誤，誤信其有付帳能力而如數交付，迄當日上午八時
    結帳，餐飲消費額為新台幣（下同）三千五百元、陪侍服務費六千四百元，乙○○始稱無錢付款，甲○○方知受騙。嗣於八十九年四月二十四日十五時三十分許
    ，至台北市○○路○段七十號「３Ｃ燦坤電腦」店內，向該店店員丙○○自稱為
    記者，欲借用二部單眼相機，致丙○○陷於錯誤，交付該店所有NIKON-F60、
    NIKONSB-M燈、CANON EOS300、CANON28-80、CANON380EX燈、VPT-33、柯達軟片
    100三十六張等相機及相關配備（總值五萬三千二百一十五元）。翌日，乙○○
    復至該店向丙○○佯稱欲購買前開二只相機及配備，隔日即會前來結清帳款，令
    其不疑有他。詎乙○○自此即避不見面，丙○○始知受騙。
二、案經被害人甲○○訴由臺北市政府警察局中山分局報請臺灣臺北地方法院檢察署
    檢察官偵查起訴及移送併辦。
    理  由
一、訊據被告乙○○就於前揭時地消費無法付款及拿取相機等情固坦承不諱，惟矢口
    否認有何詐欺犯行，辯稱在全球酒吧時已經喝醉，身上僅有數十元，是該店少爺
    強拉進門，而結帳時有請朋友幫忙，也有央求店家賒欠分期償還，均遭拒絕；另
    相機部分伊確有意購買，但因信用卡申辦未能核准，致無法付款云云。經查：
（一）前揭於全球酒吧消費之事實，業據被告乙○○坦承不諱，核與告訴人甲○○於
      警訊及偵查中指訴之情節相符，並有全球酒吧之當日消費帳單明細三紙附卷可
      稽，堪信為真。雖被告辯稱：伊當日酒醉，不知確實情形，也有意償還消費款
      云云，然觀諸被告於原審、檢察官偵查時自承：「（問你有無問過他們得消費
      情形？）有，什麼時候問的我不記得，他們說要坐檯，他們說最低消費價一千
      六百八十元。他說付現金，刷卡都可以」（見原審卷第三七頁）、「是，是該
      店少爺叫我進去消費，那時我身上只有幾十元，我還未消費之前有打電話叫朋
      友來，但他們不來」（見偵查卷第十九頁背面），核與告訴人甲○○指述：「
      （他進來消費時有無問可否記帳？）沒有，但進來時有問消費之情況，我同時
      告訴他只能付現或刷卡，當時他也沒有提出任何問題」（見偵查卷第二六頁背
      面）相合，是被告乙○○於消費時尚知追問最低消費金額、並猶知事先向友求
      助，故被告前往店內消費時並未因先前曾經喝酒有何錯認，而明知無足夠現款
      亦無信用卡可刷，卻仍執意大肆消費，其以詐術使他人陷於錯誤而交付財物、
      取得利益之主觀不法意圖，至為明顯。況被告除有多次詐欺犯行，經法院處刑
      ，又曾因於八十二年十月一日至三溫暖內消費無力清償、八十五年九月乘坐計
      程車不付車資等情，經警移送偵辦，後因無法證明詐欺犯意、清償欠款，而分
      別獲台灣板橋地方法院檢察署八十五年度偵字第一三三○八號、台灣士林地方
      法院檢察署八九七四號不起訴處分等情，業經被告供承在卷，並有台灣高等法
      院被告全國前案紀錄表、台灣高等法院檢察署刑案紀錄簡覆表、台灣板橋地方
      法院檢察署八十五年度偵字第一三三○八號、台灣士林地方法院檢察署八九七
      四號不起訴處分書在卷可參，而以被告如此多次消費款項不足遭院偵查、處刑
      之紀錄經驗，豈有於消費時不詳加確認之理？是被告所辯，洵屬避就之詞，不
      足採信。
（二）有關被告自稱記者，至台北市○○路○段七十號３Ｃ燦坤電腦店向店員即証人
      丙○○借用相機一節，亦據被告坦承不諱，核與証人丙○○指訴情節相符，並
      有販賣明細單二份在卷可佐。被告雖辯稱確有意購買，但因申辦之信用卡未能
      核准，致未付款云云，然果被告意欲買受，於無法以信用卡支付時，即應籌集
      現金清償貨款，被告卻執前開情詞為辯，足徵被告於拿取相機之時，已無資力
      ，卻假「借用」名義，矇騙店員，其有不法所有意圖至為灼然。
（三）綜上所述，本件事證已臻明確，被告犯行洵堪認定，應予依法論科。
二、核被告乙○○詐取店家交付消費飲食物品及相機所為，係犯刑法第三百三十九條
    第一項之詐欺取財罪，詐女陪酒為勞務給付，具有經濟價值，所為係犯刑法第三
    百三十九條第二項、第一項之詐欺得利罪。被告以一次消費行為觸犯二罪名，為
    想像競合犯，依刑法第五十五條之規定，應從情節較重之詐欺取財罪處斷。其先
    後二次詐欺取財犯行，時間緊接，犯罪構成要件相同，顯係基於概括犯意為之，
    應依連續犯規定論以一罪。原審予以論罪科刑，固非無見，惟其就併辦部分未及
    審酌，容有未洽。公訴人上訴據此指摘，為有理由，應由本院予以撤銷改判。爰
    審酌被告時值青壯，不思正途而貪圖蠅利詐騙他人，且於本件犯罪前，即有多次
    詐欺前科、強迫消費賒欠等情，及其犯罪動機、目的、犯罪手段、犯罪所得財物
    、利益數額及犯罪後之態度等一切情狀，量處如主文所示之刑，以示懲儆。
三、被告經合法傳喚，無正當之理由不到庭，爰不待其陳述逕行判決。
據上論斷，應依刑事訴訟法第三百六十九條第一項前段、第三百六十四條、第三百七
十一條、第二百九十九條第一項前段，刑法第五十六、條第三百三十九條第一項、第
二項、第五十五條，罰金罰鍰提高標準條例第一條前段，判決如主文。
本案經檢察官郭弘佑到庭執行職務。
中      華      民      國    九十      年      一      月      三      日
                              臺灣高等法院刑事第十三庭
         審判長法  官 常  尚  信
                                        法  官 周  占  春
                                        法  官 盧  彥  如
右正本證明與原本無異。
不得上訴。
                                        書記官 何  閣  如
中      華      民      國    九十      年      一      月       三     日
附錄：本案論罪科刑法條全文
刑法第三百三十九條
意圖為自己或第三人不法之所有，以詐術使人將本人或第三人之物交付者，處五年以
下有期徒刑、拘役或科或併科一千元以下罰金。
以前項方法得財產上不法之利益或使第三人得之者亦同。


司法院資訊處製作；財團法人民間司法改革基金會備份。
